【裁判字號】    94,訴,1044
【裁判日期】    950112
【裁判案由】    公共危險
【裁判全文】
臺灣臺南地方法院刑事判決              94年度訴字第1044號
公  訴  人  臺灣臺南地方法院檢察署檢察官
被      告  丁○○
                    現另案於臺灣臺南監獄臺南分監執行中
指定辯護人  宋金比律師
上列被告因公共危險案件，經檢察官提起公訴（九十四年度偵字
第七九六二號）本院判決如下：
    主  文
丁○○放火燒燬他人所有之自用小客車壹輛，致生公共危險，累
犯，處有期徒刑貳年陸月。
    事  實
一、丁○○前因妨害風化及偽造文書等案件，經本院以九十一年
    度訴字第八三號判決及九十年度訴字第一一三二號判決，分
    別判處有期徒刑一年六月及六月，並經本院以九十二年度聲
    字第七一五號裁定定應執行有期徒刑一年十月確定，嗣於九
    十二年十月二十四日執行完畢。丁○○於九十四年四月十三
    日，因向其友人丙○○借錢遭拒，竟於同年月二十日上午二
    時二十分許，先行購買新台幣（下同）十元之汽油，並以保
    特瓶（未據扣案）承裝，旋持至丙○○位於台南縣永康市○
    ○路五九二號住處前，因見丙○○之父陳榮景所有，而供丙
    ○○使用之車號九二六六－ＪＤ自用小客車停放於丙○○前
    開住處隔壁即同路段五九０號騎樓下方，丁○○竟即基於放
    火燒毀陳榮景所有而供丙○○使用之前開自用小客車之故意
    ，將所購之前開汽油潑灑於該自用小客車上，並以其所有之
    打火機（未據扣案）點燃其所攜帶之衛生紙一張，進而引燃
    潑灑於自用小客車上之汽油，而以此方式燃燒前開自用小客
    車，致生公共危險。嗣經路旁民眾發現有異，旋即通知消防
    隊趕至現場滅火搶救，消防人員隨後於同日二時五十四分許
    ，始將自用小客車之火勢撲滅，惟陳榮景所有而供丙○○使
    用之前開自用小客車，業因丁○○放火燒燬，喪失其效用。
二、案經台南縣警察局永康分局報告台灣台南地方法院檢察署檢
    察官偵查起訴。
    理  由
一、上揭犯罪事實業據被告丁○○於本院審理時供承不諱，核與
    證人丙○○於本院審理時，結證其使用之前開自用小客車遭
    燒燬之情節相符，並有臺南縣消防局火災原因調查報告書（
    含火災原因調查報告書摘要、火災現場勘驗人員簽到表、火
    災現場勘查紀錄及原因研製、火災出動觀察紀錄、火災證物
    鑑定報告、火災現場平面圖及物品配置圖、火災現場照片等
    資料）一份在卷可稽（參見警卷第十四頁以下），被告於本
    院審理時之自白與事實相符，應堪採信。參以證人丙○○使
    用之前開自用小客車原係停放於證人丙○○住處隔壁之台南
    縣永康市○○路五九０號房屋騎樓下，且該自用小客車之油
    箱內，尚有約半桶之汽油等情，業據證人丙○○於本院審理
    時結證屬實（參見本院卷第六一頁、第六三頁），被告對證
    人丙○○所使用之前揭自用小客車潑灑汽油，並點火燃燒所
    潑灑之汽油之舉，自有可能引爆該自用小客車之油箱，而造
    成重大災害之公共危險。從而，被告放火燃燒證人丙○○使
    用之前揭自用小客車之舉，自已達於致生公共危險之情狀。
    另辯護人於本院審理時雖辯稱前揭自用小客車引擎並未燒燬
    ，應尚未達於喪失該車之效能，被告所為應屬未遂之階段，
    而刑法第一百七十五條第一項之放火燒燬他人所有之物罪，
    並無處罰未遂之規定，是被告所為應屬刑法所不罰之行為云
    云。按引擎雖屬自用小客車之重要零件，然自用小客車之功
    用在於載運人員、物品，至使用車輛者所欲抵達之目的地，
    是自用小客車若已無法運轉、移動，縱該自用小客車之引擎
    尚屬堪用，然該自用小客車業已無法完成社會常情通認之功
    能，自應認定該自用小客車已達於喪失效能之程度。查證人
    丙○○所使用之前開自用小客車遭被告放火燃燒後，該車之
    左後燈線阻、後箱蓋線阻、後箱蓋拉線、前擋風玻璃通風網
    、雨刷片、噴水桶、防火牆隔熱板、儀表板、右前輪胎、儀
    表板線阻等物均已毀損，無法使用，而且引擎室的線路業已
    燒燬，已無法發動引擎行駛等情，業據證人即事後因欲修復
    而檢查前揭自用小客車之甲○○於本院審理時到庭結證屬實
    （參見本院卷第六五頁至第六六頁），故前揭自用小客車經
    被告放火燃燒後，已無法發動行駛，其受損情形，確實業已
    達於喪失效能之程度，辯護意旨認被告所為之放火行為，其
    結果尚未使證人丙○○所使用之自用小客車達於喪失效能之
    程度云云，容有未洽。綜上所述，被告放火燒燬他人所有之
    自用小客車，致生公共危險之犯行，已堪認定，應依法論科
    。
二、核被告所為係犯刑法第一百七十五條第一項之放火燒燬他人
    所有之物罪。公訴意旨雖據被告於偵查中自承：知悉其放火
    燒燬前揭自用小客車之火勢，可能延燒至該自用小客車旁之
    建築物，且亦表示縱然火勢延燒至建築物，其亦無所謂等語
    ，因認被告係本於放火燒燬他人建築物之不確定故意而為放
    火之犯行，故認被告所為係犯刑法第一百七十三條第三項、
    第一項之放火燒燬他人建築物未遂罪等語。惟按被告之自白
    ，不得作為有罪判決之唯一證據，仍應調查其他必要之證據
    ，以察其是否與事實相符，刑事訴訟法第一百五十六條第二
    項定有明文。查被告於本院準備程序直至審理時，均辯稱其
    因借貸不遂，憤而放火燒燬證人丙○○使用之前揭自用小客
    車，並無燒燬建築物之意等語，此與其在偵查中所為前揭供
    述，大相逕庭，故被告是否確有燒燬建築物之故意，已非無
    疑。另參以被告放火後，現場火勢均集中於前揭自用小客車
    之引擎、車頂及車尾等處等情，業據台南縣消防局復興分隊
    對源於火災出動觀察紀錄內所示「搶救時狀況」欄內記載明
    確（參見警卷第七頁），足見被告潑灑汽油時，其潑灑之位
    置，確係為前揭自用小客車上，而非車旁之建築物，是被告
    辯稱：其意僅在燒燬前開自用小客車等語，自非全然虛構不
    實。復參以證人丙○○於本院審理時結證稱：遭放火燃燒之
    前揭自用小客車停放位置，距離建築物之鐵門約僅一公尺，
    然該鐵門並未被火燒及等語（參見本院卷第六一頁），依此
    ，倘若被告確有燒燬建築物之意，以該建築物距離前揭自用
    小客車僅一公尺之距離，被告大可直接將汽油潑灑於建築物
    之鐵門或其他部位，再行點火燃燒。然被告捨此不為，逕對
    前揭自用小客車之車身潑灑汽油後，點火燃燒，足見其意應
    在燒燬前開自用小客車，而非燒燬建築物無誤。從而，尚難
    僅以被告於偵查中應訊時，所為之簡略陳述，即認被告確有
    放火燒燬建築物之不確定故意，是應認被告所為係犯刑法第
    一百七十五條第一項之放火燒燬他人所有物之罪，而非公訴
    意旨所認之同法第一百七十三條第三項、第一項之放火燒燬
    建築物未遂罪。公訴意旨前揭所認，容有未當，惟其基本事
    實同一，本院仍得予以審酌，並變更起訴法條。又被告前因
    妨害風化及偽造文書等案件，經本院以九十一年度訴字第八
    三號判決及九十年度訴字第一一三二號判決，分別判處有期
    徒刑一年六月及六月，並經本院以九十二年度聲字第七一五
    號裁定定應執行有期徒刑一年十月確定，嗣於九十二年十月
    二十四日執行完畢等情，有台灣高等法院被告全國前案紀錄
    表一份在卷可稽。被告於有期徒刑執行完畢後，五年內再犯
    本件法定刑有期徒刑以上之罪，為累犯，應依刑法第四十七
    條之規定，加重其刑。爰審酌被告僅因借貸未遂，即出以放
    火燒車之激烈手段報復、其犯罪動機、手段，實有可議之處
    、對附近居住民眾造成恐慌之影響、證人丙○○於本院審理
    時業已表明無意追究之意、犯罪後始終坦承犯行之態度等一
    切情狀，量處如主文所示之刑，以資懲儆。另被告犯罪所用
    之保特瓶、打火機及衛生紙等物，均未扣案，為免日後執行
    困難，爰不另為沒收之諭知。
據上論斷，應依刑事訴訟法第二百九十九條第一項前段、第三百
條，刑法第一百七十五條第一項、第四十七條，判決如主文。
本案經檢察官乙○到庭執行職務
中    華    民    國    95    年    1     月    12    日
                      刑事第十二庭
                          審判長法  官  陳志成
                                法  官  莊玉熙
                                法  官  卓穎毓
以上正本證明與原本無異。
如不服本判決，應於收受送達後十日內向本院提出上訴書狀（應
附繕本）。
                                書記官  秦建華
中    華    民    國    95    年    1     月    12    日
附錄法條：
中華民國刑法第175條
(放火燒燬住宅等以外之物罪)
放火燒燬前二條以外之他人所有物，致生公共危險者，處 1 年以
上 7 年以下有期徒刑。
放火燒燬前二條以外之自己所有物，致生公共危險者，處 3 年以
下有期徒刑。
失火燒燬前二條以外之物，致生公共危險者，處拘役或 300 元以
下罰金。


司法院資訊處製作；財團法人民間司法改革基金會備份。
